【裁判字號】    99,抗,1615
【裁判日期】    991115
【裁判案由】    確認買賣關係不存在
【裁判全文】
臺灣高等法院民事裁定                  99年度抗字第1615號
抗  告  人  廣一建設有限公司
法定代理人  乙○○○
抗  告  人  丙○○
共同代理人  陳鄭權律師
相  對  人  廣福土地開發有限公司
兼法定代理  甲○○
人                      樓
抗告人因與廣福土地開發有限公司、甲○○等間確認買賣關係不
存在事件，對於中華民國99年9月21日臺灣臺北地方法院99年度
重訴字第1001號所為裁定提起抗告，本院裁定如下：
    主  文
原裁定廢棄。
    事實及理由
一、按因不動產之物權或其分割或經界涉訟者，專屬不動產所在
    地之法院管轄。其他因不動產涉訟者，得由不動產所在地之
    法院管轄。民事訴訟法第10條第1、2項定有明文。又因契約
    涉訟者，如經當事人定有債務履行地，得由該履行地之法院
    管轄，此乃民事訴訟法第十二條就特別審判籍所設之規定，
    是項約定，無論以文書或言詞，抑以明示或默示為之，是否
    與債權契約同時訂定，固均無不可，即其履行地定有數處或
    雙務契約當事人所負擔之債務雙方定有互異之債務履行地者
    ，各該履行地之法院亦皆有管轄權，惟必以當事人間有約定
    債務履行地之意思表示合致，始有該條規定之適用。又事件
    管轄權之有無，乃法院應依職權調查之事項，當事人如主張
    受訴法院依民事訴訟法第十二條規定有管轄權，而為對造所
    否認者，自仍應依同法第二百七十七條本文之規定，就該「
    定有債務履行地」之利己事實負其舉證責任。(最高法院98
    年度台抗字第468號裁判要旨參照)
二、抗告人起訴請求確認其與相對人於民國95年12月13日及97年
    4月10日就買賣台北市萬華區○○○○段六一八地號土地上
    以抗告人廣一建設有限公司為起造人之建物(門牌號碼為台
    北市○○街○段86號，下稱系爭建物)所訂立之協議書與補
    充協議書之買賣法律關係，因相對人未依約履行經抗告人解
    除契約而不存在，並提出該協議書、補充協議書為證。原法
    院認無管轄權裁定移送台灣板橋地方法院(下稱板橋地院)，
    抗告人不服提起抗告。
三、抗告意旨略以：本件係因買賣系爭建物所生訴訟，系爭建物
    坐落於台北市萬華區，依民事訴訟法第10條規定，得由系爭
    建物所在地之法院即原法院管轄，爰依法提起抗告等語。
四、查上開確認買賣關係不存在之訴，涉訟之系爭建物坐落於台
    北市萬華區，由上開協議書、補充協議書及建造執照在卷可
    稽(原審卷第6至14頁)，揆諸前述民事訴訟法第10條第2項規
    定，得由不動產所在地之法院即原法院管轄。又依兩造所簽
    訂補充協議書約定：「五、買受人應將買賣價金四千萬部分
    ，匯入板信商業銀行松江分行，戶名為廣一建設有限公司，
    帳號00000000000000…；買受人應將買賣價金四千八百萬元
    部分匯入台灣銀行民權分行，戶名為丙○○，帳號為000000
    000000…。」等文，有該補充協議書可稽，而板信商業銀行
    股份有限公司松江分行(下稱板信銀行)設於台北市○○區○
    ○路122號、台灣銀行股份有限公司民權分行設於台北市○
    ○區○○路二段239號，均在台北市區，有起訴狀、協議書
    、補充協議書、網頁資料可稽（見原法院卷第2至4、6至7、
    12至13頁；本院卷第8、9頁），堪認台北市○○區○○路12
    2號、台北市○○區○○路二段239號為兩造履行交付約定價
    金義務之履行地，其中板信銀行所在屬原法院地域管轄範圍
    ，揆諸前開說明，原法院亦有管轄權。
五、綜上所述，系爭建物坐落於台北市萬華區、契約履行地之一
    在台北市中山區，俱在原法院地域管轄範圍內，原法院有管
    轄權。從而本件移送板橋地院之裁定，容有未洽。抗告意旨
    指摘原裁定不當，聲明廢棄，為有理由，自應將原裁定廢棄
    ，發回原法院另為適法之處理。爰裁定如主文。
中    華    民    國    99    年    11    月    15    日
                    民事第十三庭
                        審判長法  官  林金村
                              法  官  陳秀貞
                              法  官  周祖民
正本係照原本作成。
本裁定除以適用法規顯有錯誤為理由外，不得再抗告。如提起再
抗告，應於收受後10日內委任律師為代理人向本院提出再抗告狀
。並繳納再抗告費新台幣１千元。
中    華    民    國    99    年    11    月    18    日
                              書記官  蕭進忠

司法院資訊處製作；財團法人民間司法改革基金會備份。
